臺灣高等法院高雄分院民事判決　　　　　　　　　　　九十三年度重訴字第一一號
　　　原　　　告　丙○○
　　　原　　　告　乙○○○
　　　右二人
　　　訴訟代理人　蔡淑媛律師
　　　　　　　　　吳敏蕙律師
　　　被　　　告　甲○○
　　　被　　　告　江瑞踞即亞奇五金企業行
　　　右二人
　　　訴訟代理人　陳崇善律師
　　　參　加　人　國產實業建設股份有限公司
　　　法定代理人　丁○○
　　　訴訟代理人　程才芳律師
　　　參　加　人　大榮汽車貨運股份有限公司
　　　法定代理人　戊○○
　　　訴訟代理人　辛○○
　　　訴訟代理人　庚○○
　　　參　加　人　高雄市政府工務局養護工程處
　　　法定代理人　己○○
　　　訴訟代理人　蘇吉雄律師
　　　訴訟代理人　陳雅娟律師
當事人間請求侵權行為損害賠償事件，經原告於刑事程序提起附帶民事訴訟（本院九
十三年交附民字第一二號），經刑事庭移送本院民事庭，本院於九十三年十二月九日
言詞辯論終結，判決如下：
    主    文
被告應連帶給付原告丙○○新台幣壹佰陸拾貳萬參仟貳佰捌拾玖元，連帶給付原告乙
○○○新台幣壹佰零參萬壹仟參佰伍拾貳元，及均自民國九十三年十一月十九日起至
清償日止，按年息百分之五計算之利息。
原告其餘之訴駁回。
訴訟費用由被告連帶負擔五分之一，餘由原告負擔。
本判決第一項於原告丙○○、乙○○○分別以新台幣伍拾肆萬元、新台幣參拾肆萬元
供擔保後得為假執行；被告如分別以新台幣壹佰陸拾貳萬元、壹佰零參萬元預供擔保
，得免為假執行。
原告其餘假執行之聲請駁回。
    事實及理由
一、大榮汽車貨運股份有限公司（以下簡稱大榮貨運）、國產實業建設股份有限公司
    （以下簡稱國產公司）、高雄市政府工務局養護工程處（以下簡稱工務局養工處
    ），於本院參加訴訟，輔助被告，原告未提出異議而為言詞辯論，並此敘明。
二、原告起訴主張：被告涂哲文係被告江瑞踞即亞奇五金企業行所僱用之營業貨車司
    機，涂哲文於民國九十一年八月十七日九時十五分駕車車牌號碼Ｄ７－７９９５
    號營業小貨車沿高雄市左營區○○○路由南往北方向行駛，途經該路段九三二號
    前處，竟疏未注意，兩車並行距離，隨時採取必要安全措施，且未注意後方來車
    安全距離，復未先顯示方向燈光或手勢，貿然由快車道右轉入前開九三二號大榮
    貨運出入口，適有原告之女卓惠萍於同向慢車道騎乘ＹＩＨ－５８６號重型機車
    直行駛來，避煞不及，與涂哲文所駕駛前開小貨車右側後方發生撞擊，致卓惠萍
    受有肝臟破裂、雙側血胸、及多處鈍挫傷等傷害後因多重器官衰竭死亡，涂哲文
    顯有過失，原告二人為卓惠萍之父、母，涂哲文因上開過失行為致卓惠萍死亡，
    涂哲文、江瑞踞即亞奇五金企業行負侵權行為之連帶賠償責任。原告丙○○共支
    出醫療費用新台幣（下同）三萬六千四百六十一元，支出之殯葬費四十一萬五千
    零二十五元。原告丙○○為卓惠萍之父，可請求扶養費計八十二萬八千四百六十
    元，精神慰撫金五百萬元。原告乙○○○為卓惠萍之母，可請求扶養費九十九萬
    二千七百八十一元及精神慰撫金五百萬元。爰基於侵權行為之法律關係，請求被
    告連帶給付原告丙○○六百二十七萬九千九百四十六元；連帶給付原告乙○○○
    五百九十九萬二千七百八十一元，及均自擴張訴之聲明狀繕本送達翌日起至清償
    日止，按年息百分之五計算之利息。原告願供擔保，請准宣告假執行。
三、被告則以：依財團法人成大研究發展基金會（以下簡稱成大基金會）鑑定認定事
    發地點高雄市左營區○○○路九三二號前大榮貨運與國產實業出入口，因地面坑
    洞與碎石子之關係，對於肇事之嚴重程度有百分之二十五，又卓惠萍因車速過快
    煞車不及，復以路面坑洞與小碎石影響煞車之穩定度等，而導致該事故之發生，
    卓惠萍與有過失，依過失比例，應免除或減輕被告之賠償責任。被告亞奇五金負
    責人汪瑞踞已給付三萬元慰問金，被告並向提存所依據清償提存之規定，提出一
    百六十萬元以為賠償，原告亦已領取強制汽車責任保險金，上開金額應予以扣抵
    ，請求判決駁回原告之訴。若受不利判決，願供擔保請求宣告免為假執行。
三、參加訴訟人大榮汽車公司則以：系爭事故發生之地點，係在國產實業門口，參加
    人對於系爭事故之發生，並無可歸責之處，成大基金會鑑定意見，顯欠允當。
四、訴訟參加人國產實業公司則以：肇事路段之路面上，長期存在碎石，惟駕駛騎車
    行走於該路段，並不必然皆發生此結果，且一般有碎石之路面，通常亦不會發生
    如本案之事故。按本案事故乃係肇因於被告涂哲文駕駛之車輛右轉未讓右側慢車
    道被害人所騎乘之直行車先行而致。參加人國產實業公司與卓惠萍之死亡結果間
    ，顯無相當因果關係。且本件事故地點有碎石存在，與參加人國產實業公司亦無
    關。
五、參加訴訟人高雄市養工處則以：卓惠萍並非係因路面坑洞而跌倒致遭被告所駕駛
    之車輛碾過，因此參加人高雄市養工處就肇事原因並無責任。
六、原告主張原告二人為卓惠萍之父、母，被告涂哲文係被告江瑞踞即亞奇五金企業
    行所僱用之營業貨車司機，涂哲文於九十一年八月十七日九時十五分駕駛車牌號
    碼Ｄ７－７９９５號營業小貨車沿高雄市左營區○○○路由南往北方向行駛，途
    經該路段九三二號前處，適有卓惠萍於同向慢車道騎乘ＹＩＨ－５８６號重型機
    車直行駛來，與涂哲文所駕駛前開小貨車右側後方發生撞擊，致卓惠萍受有肝臟
    破裂、雙側血胸、及多處鈍挫傷等傷害後因多重器官衰竭死亡之事實，業據提出
    原告全
    ，堪信為真實。原告主張被告涂哲文途經上揭時、地行經市區人車擁擠處時，不
    但未注意兩車並行距離，隨時採取必要安全措施且未注意後方來車安全距離，復
    未先顯示方向燈光或手勢，貿然由快車道右轉入前開九三二號大榮貨運出入口，
    致發生事故，顯有過失。被告則抗辯，本件卓惠萍因車速過快煞車不及，復以路
    面坑洞與小碎石影響煞車之穩定度等，而導致該事故之發生，應屬與有過失等語
    。是本件之爭執點在於：(一)本件事故之發生被告甲○○是否有過失，卓惠萍是否
    與有過失？(二)原告可請求之金額為若干？茲分述如下：
七、本件事故之發生被告，甲○○是否有過失，被害人卓惠萍是否與有過失？
(一)、本件交通事故之發生，係被告甲○○駕駛自小貨車由南向北從高雄市左營區○○
    ○路快車道，欲由快慢車道間分隔島缺口直接右轉，穿越慢車道，進入正對該缺
    口之民族一路九三二號大榮貨運集散場。另卓惠萍係騎乘重機車，也是由南向北
    行駛於機慢車道上，經本院刑事庭送請成大基金會鑑定，其認定過程及分析結論
    ，係以：(一)「根據重機車刮地痕長三．五公尺，重機車長一．八公尺，重機車車
    頭距離自小貨車車尾二．四公尺，而自小貨車後車軸距離車尾約一．二公尺，合
    計距離約八．九公尺，加上二車撞擊地點約離重機車刮地痕起點約○．五至二公
    尺，所以利用此一數據推估自小貨車與重機車發生撞擊時車速，得到自小貨車車
    速約介於三四．九至三七．六公里之間」。(二)「至於重機車撞擊前車速，因為重
    機車是側撞自小貨車，所以比較難根據重機車倒地刮地痕正確推估重機車撞擊前
    速度，因此推估車速數值僅能供作參考。根據重機車刮地痕長三．五公尺，重機
    車長一．八公尺，合計五．三公尺，推估重機車撞擊自小貨車前車速約為二三．
    四公里，然而因為側撞角度的緣故，其真正數值會較二三．四公里為高，本分析
    雖無法具體釐清重機車車速，但是卻可以明確指出重機車撞擊前速度不致於高達
    小貨車三四．九至三七．六公里之間的車速」。(三)「根據以上車速的推算，本案
    相關兩車均沒有超過本路段的速限四十公里行駛。不過從兩車相對速度，可以釐
    清的是甲○○駕駛自小貨車以相對較高的速度由快車道切到行駛在機慢車道卓惠
    萍重機車前，以致卓惠萍重機車閃避不及與自小貨車發生側撞」等情。是本院參
    考右開鑑定結論，無從認卓惠萍有超速情形，被告抗辯卓惠萍超速云云，尚屬無
    據。
(二)、至於被告所辯稱卓惠萍之機車並非直接撞擊，而係滑倒後再行撞上小貨車云云。
    經查：
  (1)證人即到場處理員警吳良展於原審刑事庭證稱「我是據勤務中心通報而前往處理
    的，我到達時被害人已送醫，而現場所留之刮痕是與被害人行駛方向為同一之方
    向，撞擊點為機車之前車頭與被告之後車輪處，因有碎片卡在裡面，．．且本件
    撞及處係在機車之左前擋風板，因該處受創最為嚴重」「路口正面撞擊與側撞之
    情形是有區別的，正面撞擊之接觸點較大，所以可能造成機車車燈全損之情形，
    但本件係屬側面擦撞，接觸面較小，且依本件機車之車燈係掉落而非車燈破損，
    肇事小貨車亦卡有機車之擋風板碎片，所以本件係機車左擋風板為直接撞擊處」
    等語。
  (2)成大基金會鑑定意見亦以「根據警卷所附照片的第一、二、三之三幀照片，可以
    清楚得知重機車右倒，但是重機車左側擾流板以及左側後視鏡部位明顯發生撞擊
    斷落，地面尚有重機車之黃色車燈碎片，所以本分析可以非常明確的指出：自小
    貨車與重機車發生撞擊時，重機車尚未倒地，亦即不是重機車失控倒地才與自小
    貨車發生撞擊」「本分析從重機車車頭正面並沒有損壞，尤其是前輪護蓋並沒有
    損壞，而重機車主要撞擊部位在左側擾流板附近，因此可以確切指出：兩車發生
    撞擊前，重機車曾向右閃避，因為閃避的緣故才使得重機車車頭沒有直接撞擊自
    小貨車左側車身」「此外因為重機車擾流板破損位置的高度約離地面八十公分，
    自小貨車車斗底部距離地面約七十五公分，但是前述可疑紅色碎片位置離地面卻
    只有三十五公分，所以本分析可以進一步明確指出的是，重機車是在向右傾倒的
    過程中與自小貨車發生撞擊。但是傾倒的程度還未到達重機車完全傾倒的結果。
    因此，本案兩車之撞擊型態屬於側撞」等情（見鑑定意見書第十七至十八頁）；
    又上開距離之依據，並有被告在原審所提出之照片附卷尾袋內可資佐憑。
  (3)參佐右述事證，可知卓惠萍之重機車雖為閃避小貨車而有向右傾倒之情形，但尚
    未達完全傾倒之程度，本案撞擊型態屬於側撞無訛。是被告所辯卓惠萍機車係滑
    倒後再行撞上被告之小貨車云云，尚難採酌。
(三)、依道路交通安全規則第九十八條第一項第六款之規定「變換車道時，應讓直行車
    先行，並注意安全距離」。查：
  (1)上開鑑定報告所載「案發現場之分隔島長度二十八公尺，其上有六棵樹，兩盞路
    燈，間隔距離自一．六公尺至六．三公尺不等」（鑑定意見書第十二頁），鑑定
    意見雖又載「由該分佈以及現場勘查照片，可以確知分隔島上路燈以及植栽會影
    響快車道上駕駛人觀察右側機慢車道來車」（鑑定意見書第十一頁）。惟查，現
    場路樹及路燈尚有間距，並未至不能注意之程度，況被告甲○○為從事駕車送貨
    業務之人，自應有較高之注意義務，竟疏未注意應讓直行車先行，及未注意有無
    來車而保持安全距離，即貿然變換車道，致其駕駛之自小貨車與卓惠萍騎乘之機
    車發生擦撞而肇事，其有過失至明。
  (2)依被告甲○○及卓惠萍車速及車輛距離，卓惠萍是否有足夠時間迴避，鑑定報告
    指出「表二係車速、反應時間與安全視距對照表（對照表參見鑑定意見書第十九
    頁），顯示當重機車以車速三十公里左右速度行駛時，重機車騎士需要十七至二
    五．四公尺的距離才能夠安全因應反應。本分析根據現場圖分隔島缺口距離重機
    車刮地痕起點二十．一公尺，並考慮自小貨車的行駛動線係由分隔島缺口斜切進
    刮地痕起點○．五至二公尺附近，認為本案卓惠萍重機車難以正向迴避突然切到
    其前面的自小貨車」「根據以上的分析，可以釐清甲○○駕駛自小貨車，行經肇
    事地點，右轉時未禮讓右側慢車道直行車先行，因而導致卓惠萍騎乘重機車閃避
    不及撞擊甲○○自小貨車致死」等情（見鑑定意見書第十九頁），亦足見卓惠萍
    無迴避之可能，尚難認卓惠萍與有過失。
(四)、又本件經送請高雄市政府建設局車輛行車事故鑑定委員會鑑定結果，亦認定「被
    告甲○○右轉未讓右側慢車道直行車先行，為肇事原因，被害人（卓惠萍）並無
    肇事原因」等情，此有高雄市政府建設局車輛行車事故鑑定委員會九十一年十一
    月七日高市車鑑字第○九一○○○五三一七號函暨所附鑑定意見書在卷足憑（見
    偵卷第十六頁）。再經原審刑事庭送請高雄市政府交通局覆議結果（該會於九十
    二年一月一日改隸交通局），仍認維持上述原鑑定結果等語，亦有高雄市政府交
    通局九十二年三月四日高市交(一)字第○九二○○○三一九三號函在原審卷可按（
    見原審卷第六三頁）。本件再經成大基金會鑑定結果，認為：「本鑑定報告認同
    高雄市政府建設局車輛行車事故鑑定委員會與高雄市政府交通局車輛行車事故覆
    議鑑定委員會的鑑定結果，認為本件車禍的原因為：被告右轉未讓右側慢車道直
    行車先行，為肇事原因，被害人並無肇事原因」。準此，原告主張本件車禍係因
    被告甲○○右轉時，未讓右側慢車道直行之卓惠萍先行，被告甲○○有過失之事
    實，堪信為真。被告抗辯卓惠萍與有過失，顯難採酌。至於被告所稱本件因路面
    坑洞與小碎石影響煞車之穩定度等，而導致該事故之發生云云，依上開鑑定分析
    雖認為「事故地面的確有小坑洞及碎石子，該等碎石子原則上對於正常行駛之機
    慢車不會造成妨礙，但是當機車緊急應變（譬如緊急煞車或是迴避）時，需要地
    面提供正常且穩定的摩擦力以支持正常應變時，碎石子的存在會使路面無法提供
    此等正常應有路面機能而容易引致機車滑倒」。惟查，該路面是否有小坑洞及碎
    石子與卓惠萍之過失無關，被告以此抗辯卓惠萍與有過失，顯不足採。
八、原告得請求之金額為若干？
(一)、按「因故意或過失，不法侵害他人之權利者，負損害賠償責任」、「不法侵害他
    人致死者，對於支出醫療及增加生活上需要之費用或殯葬費之人，亦應負損害賠
    償責任」、「被害人對於第三人負有法定扶養義務者，加害人對於該第三人亦應
    負損害賠償責任」、「不法侵害他人致死者，被害人之父、母、子、女及配偶，
    雖非財產上之損害，亦得請求賠償相當之金額」。又按「受僱人因執行職務，不
    法侵害他人之權利者，由僱用人與行為人連帶負損害賠償責任」民法第一百八十
    四條第一項前段、第一百九十二條第一項、第二項、第一百九十四條、第一百八
    十八條第一項分別定有明文。本件被告涂哲文既因上開過失行為致被害人卓惠萍
    死亡，就此，被告甲○○應依侵權行為法則，負賠償責任，而僱用人被告江瑞踞
    即亞奇五金企業行亦應負連帶賠償責任。本件原告丙○○、乙○○○分別係卓惠
    萍之父、母，則其本於侵權行為之法律關係，請求被告連帶負損害賠償責任，於
    法有據。茲就原告請求賠償之損害部分，是否准許，分述如後：
  (1)醫藥費：卓惠萍於車禍發生後，送往高雄榮民總醫院急救，原告丙○○主張共支
    出三萬六千四百六十一元（已扣除全民健康保險給付之範圍），此有收據二紙附
    卷可參，被告對於上開醫藥費之金額亦不爭執，是原告丙○○請求此部分之金額
    ，應予准許。
  (2)殯葬費用部分：按卓惠萍所需殯葬費，應衡量其身份、地位及經濟狀況與實際上
    有無必要而定。本件原告丙○○主張為卓惠萍辦理喪葬事宜，而支出葬儀費二十
    萬五千零二十五元及牌位長年祭祀費用六萬元，靈骨龕位十五萬元，合計四十一
    萬五千零二十五元等情，業據提出壽仁葬儀社統一發票三張、益民禮儀有限公司
    收據一張、高雄市政府殯葬設施使用費收據一張、彿光山萬壽花園公墓長年祭祀
    費用單據一張、彿光山萬壽花園公墓靈骨龕位單據一張為證，被告對於上開葬儀
    費午夜功德五萬元、紙厝一萬二千元、功德內三千元、坊內祭拜東西五千元，及
    牌位長年祭祀費用六萬元，靈骨龕位十五萬元部分有爭執，其餘費用不爭執，本
    院斟酌卓惠萍死亡時之年齡為二十五歲，並其身份、地位及經濟狀況，認為其死
    亡後原告丙○○為其父親為其做功德，及祭拜東西供其享用，而以民間習俗人死
    亡後家屬為死者做功德即誦經，及祭拜東西供其享用，核與一般民間習俗所需必
    要費用相當，應予准許，至於紙厝一萬二千元，紙厝並非祭祀所必須，尚難認屬
    必要費用，應予扣除，另原告陳稱長年祭祀費用六萬元，係牌位的錢，其中鮮花
    只有第一次代辦三千元，年節的祭祀是另外每個年節支付，靈骨龕位十五萬元是
    放骨灰罈的位置，則牌位與靈骨龕位，應屬殯喪所必要之費用，準此，原告丙○
    ○請求殯葬費用合計四十萬三千零二十五元，在此部分範圍內之金額，應予准許
    ，其超過部分，尚屬無據。
  (3)扶養費用部分：
  按直系血親尊親屬，如能以自己財產維持生活者，自無受扶養之權利（最高法院
    六十二年七月十六日民事庭決議參照）。原告雖主張其二人自卓惠萍死亡時起，
    原告可請求至原告死亡時之扶養費，惟查，原告丙○○係三十六年十二月二十日
    生，經本院依職權調取其所得資料，其九十二年有營利所得薪資所得，利息所得
    股利憑單等所得，共二十七萬五千九百四十元，有不動產四筆，投資所等財產總
    額四百三十一萬五千六百六十元，有稅務電子閘門財產所得調件明細表一份附卷
    可參，參酌勞動基準法第五十四條第一項規定勞工之強制退休年齡為六十歲，則
    原告丙○○至六十歲退休時止，不管其是否有工作，但其體能應可繼續工作，且
    依其上開財產資料，應可維持生活，無受卓惠萍扶養之權利；而自退休起至死亡
    之期間，則不能維持生活，應有受卓惠萍扶養之權利。又乙○○○係三十八年十
    一月三十日生，經本院依職權調取其財產資料，其九十二年有利息所得等共有十
    三筆，總金額十二萬九千五百十三元，有不動產四筆，財產總額五百二十三萬七
    千七百十二元，有稅務電子閘門財產所得調件明細表一份附卷可參，參酌勞動基
    準法第五十四條第一項規定勞工之強制退休年齡為六十歲，則原告乙○○○至六
    十歲退休時止，不管其是否有工作，其體能應可工作，且依其上開財產資料，應
    可維持生活，無受卓惠萍扶養之權利；而自退休起至死亡之期間，則不能維持生
    活，應有受卓惠萍扶養之權利，而原告丙○○與乙○○○共同生活等情，亦經其
    陳明在卷，依民法第一千一百十六條之一有關夫妻互負扶養義務及扶養義務之順
    序與直系血親卑親屬相同之規定，原告丙○○與乙○○○即互負扶養義務。另原
    告除卓惠萍外，尚有三名子女，有
    年六月十四日生、次女卓瑞娟為六十四年八月十二日生，四女卓小芬為六十九年
    十一月二十五日，於原告二人滿六十歲時，均已成年而有扶養之能力，亦應與卓
    惠萍共負扶養義務。
  原告丙○○部分：丙○○於卓惠萍死亡時為五十四歲，依台灣地區男性簡易生命
    表尚有餘命為二十三點三五，原告請求以二十三年計算，而依高雄市九十一年平
    均每人最終消費支出為二十一萬零五百三十八元（見本院卷第二二六頁九十一年
    台灣地區家庭收支調查報告表）計算，按年別單利5%複式霍夫曼計算法扣除中間
    利息（第一年扣除中間利息，下同），則計算式為：〔210538x15.0451（受扶養
    23年之霍夫曼係數）〕=0000000（小數點以下四捨五入，下同），再扣除未滿六
    十歲不受扶養之六年部分〔210538x5.1336（不受扶養6年之霍夫曼係數）=
    0000000〕，即（0000000－0000000）除以5（扶養人數）=417349。故原告丙○
    ○得請求賠償之扶養費為四十一萬七千三百四十九元，在此範圍內，應予准許，
    逾此部分，尚難准許。
  原告乙○○○部分：乙○○○於卓惠萍死亡時為五十二歲，依台灣地區女性簡易
    生命表尚有餘命為二八點九三，以二十九年計，而依高雄市九十一年平均每人最
    終消費支出為二十一萬零五百三十八元（見本院卷第二二六頁九十一年台灣地區
    家庭收支調查報告表）計算，按年別單利5%複式霍夫曼計算法扣除中間利息（第
    一年扣除中間利息，下同），則計算式為：〔210538x17.6293（受扶養29年之霍
    夫曼係數）〕=0000000（小數點以下四捨五入，下同），再扣除未滿六十歲不受
    扶養之八年部分〔210538x6.5886（不受扶養8年之霍夫曼係數）=0000000〕，即
    （0000000－0000000）除以5（扶養人數）=464897。故原告乙○○○得請求賠償
    之扶養費為四十六萬四千八百九十七元，在此範圍內，應予准許，逾此部分，尚
    難准許。
  被告雖抗辯以每人每年平均消費支出為計算標準偏高，應以申報稅捐時之扶養親
    屬寬減額每人每年七萬元計算云云，但查，目前國內人民生活水準及一般民間消
    費均已大幅提昇，且扶養之高低，應斟酌扶養人之經濟能力，受扶養人之需要等
    情，本件如以每年二十一萬零五百三十八元，則卓惠萍每月應支出原告之扶養費
    每人各為三千五百零九元，以卓惠萍死亡時為二十五歲，尚屬年輕，依其身分、
    地位，應屬合理，故被告抗辯，尚不足採，併予說明。
  (4)精神慰藉金部分：原告為卓惠萍之父、母，而卓惠萍死亡時正值青年時期，原告
    痛失愛女，精神上受有莫大之痛苦，自屬必然。爰審酌原告丙○○有不動產四筆
    ，原告乙○○○有不動產四筆；被告江瑞踞開設亞奇五金企業行，資本額六萬元
    ，被告甲○○受雇於江瑞踞，業經兩造所陳明，且經本院依職權調取稅務電子閘
    門財產所得調件明細表四份在卷可憑，並兩造之社會地位，經濟狀況及原告所受
    之痛苦程度等一切情狀，認丙○○、乙○○○請求之精神慰藉金各以二百二十萬
    元為適當，在此範圍內，應予准許，逾此部分，尚難准許。
  (二)綜上，丙○○得請求賠償之金額為三百零五萬六千八百三十五元（即醫藥費三萬
    六千四百六十一元、殯葬費用四十萬三千零二十五元、扶養費四十一萬七千三百
    四十九元，及精神慰藉金二百二十萬元）。乙○○○得請求之金額為二百六十六
    萬四千八百九十七元（即扶養費用四十六萬四千八百九十七元、精神慰藉金二百
    二十萬元）。
九、按保險人依本法規定給付之保險金，視為加害人或被保險人損害賠償金額之一部
    分；加害人或被保險人受賠償請求時，得扣除之，強制汽車責任保險法第三十條
    定有明文。經查，原告自認已受領強制汽車責任保險金一百四十三萬七千零九十
    一元，有匯款資料一份在卷可參，及被告所給付之三萬元，原告同意分別扣抵一
    半，被告另向高雄地方法院為清償本件債務而提存一百六十萬元，該提存並無附
    加條件，已發生清償之效力，有高雄地方法院九十三年度存字第一五一八號提存
    卷在卷可參，原告丙○○同意扣抵七十萬元，原告乙○○○同意扣抵九十萬元，
    故丙○○、乙○○○所得請求被告連帶賠償之上開金額中，應各扣除一百四十三
    萬三千五百四十六元，一百六十三萬三千五百四十五元。
十、從而，原告本於侵權行為之法律關係，在丙○○請求被告連帶給付一百六十二萬
    三千二百八十九元，乙○○○請求被告連帶給付一百零三萬一千三百五十二元，
    及均自擴張訴之聲明狀繕本送達翌日即九十三年十一月十九日起至清償日止，按
    年息百分之五計算利息之範內，即屬正當，應予准許，至逾此範圍之請求，為無
    理由，應予駁回。
十一、兩造均陳明願提供擔保，請准宣告假執行及免為假執行，就原告勝訴部分，核與
    法律規定相符，爰分別酌定相當之擔保金額准許之。至原告敗訴部分，其假執行
    之聲請，即失其依據，應併予駁回。
十二、據上論結：本件原告之訴為一部有理由，一部無理由，依民事訴訟法第七十九條
    、第八十五條第二項、第三百九十條第二項、第三百九十二條，判決如主文。
中　　　華　　　民　　　國　　九十三　　年　　十二　　月　　　二十三　　日
                                        民事第二庭
                                            審判長法  官  簡色嬌
                                                  法  官  朱玲瑤
                                                  法  官  沈建興
正本係照原本作成。
如對本判決上訴，須於判決送達後二十日內向本院提出上訴狀，其未表明上訴理由者
，應於上訴後二十日內向本院提出上訴理由書（均須按他造當事人之人數附繕本）。
上訴時應提出委任律師或具有律師資格之人之委任狀，並依附註條文規定辦理。
中　　　華　　　民　　　國　　九十三　　年　　十二　　月　　　二十三　　日
                                                  書記官  林明威
民事訴訟法第四百六十六條之一：
對於第二審判決上訴，上訴人應委任律師為訴訟代理人，但上訴人或其法定代理人具
有律師資格者，不在此限。
上訴人之配偶、三親等內之血親、二親等內之姻親，或上訴人為法人、中央或地方機
關時，其所屬專任人員具有律師資格並經法院認適當者，亦得為第三審訴訟代理人。
第一項但書及第二項情形，應於提起上訴或委任時釋明之
